【裁判字號】    89,自,707
【裁判日期】    891124
【裁判案由】    損害債權
【裁判全文】
臺灣臺中地方法院刑事判決                          八十九年度自字第七七號
    自  訴  人  海平交通事業有限公司
    代  表  人  甲○○
    代  理  人  乙○○
    被      告  丁○○
右列被告因損害債權案件，經自訴人提起自訴，本院判決如左：
    主  文
丁○○無罪。
    理  由
一、自訴意旨略以：被告丁○○與案外人陳俊龍與自訴人有債務關係，自訴人於日前
    向本院提起訴訟，被告唯恐自訴人聲請查封拍賣其名下財產，於民國八十九年三
    月二日出庭應訊時，虛偽與自訴人達成和解，願於八十九年七月十日給付自訴人
    新台幣（下同）二十萬元。詎被告竟於同年六月二十日，將其坐落在台中縣神岡
    鄉○○段六三七－三八號土地及地上之二０九號建物，出售給案外人丙○○，損
    害自訴人之債權，因認被告涉有刑法第三百五十六條之損害債權罪云云。
二、按犯罪事實應依證據認定之，無證據不得推定其犯罪事實。又不能證明被告犯罪
    者，應諭知無罪之判決，為刑事訴訟法第一百五十四條、第三百一條第一項前段
    所定，上開規定於自訴程序準用之，同法第三百四十三條亦有明文。且認定不利
    被告之事實，須依積極證據，苟積極證據不足為不利於被告事實之認定時，即應
    為有利被告之認定，最高法院三十年上字第八一六號判例亦著有明文。另認定犯
    罪事實所憑之證據，無論其為直接證據或間接證據，其為訴訟上之證明時，均須
    達於一般之人不至有所懷疑，而得確信其為真實之程度，始得據為有罪之認定，
    倘其證明尚未達到此一程度，而有合理性之懷疑存在時，即無從遽為有罪之確信
    ，此觀最高法院七十六年臺上字第四九八六號判例意旨，亦足明瞭，是刑事訴訟
    之被告基於刑事訴訟法第一百五十四條所揭櫫證據裁判主義之精神，對於不利於
    己之事證，若已提出合乎生活經驗上之質疑，除非另有足可補強起訴事實之積極
    證據，否則，法院即應本於罪疑唯輕之法則，逕為有利被告之認定。
三、自訴意旨認被告涉有刑法損害債權罪嫌，無非係以本院八十九年度中簡字第四四
    號和解筆錄、右開土地及建物之登記謄本為憑。惟訊據被告堅決否認其有意圖損
    害自訴人之債權，而處分右開不動產，辯稱：其右開不動產事先遭到花旗銀行及
    台新銀行聲請查封拍賣，在不得已之情況下，才以低價新台幣（下同）一百六十
    五萬元賣給第三者，以償還銀行之債務，絕非意圖損害自訴人之債權等語。經查
    ：
    (一)依本院八十九年度中簡字第四四號和解筆錄，自訴人與被告於八十九年三月二
      日在本院臺中簡易庭達成和解，被告願與案外人陳俊龍連帶於八十九年七月十
      日給自訴人二十萬元。而被告之右開不動產所有權係於八十九年六月二十日完
      成移轉登記予第三人丙○○，亦有登記謄本在卷可憑。
    (二)惟花旗銀行於八十九年二月二十一日具狀檢附被告右開不動產之登記謄本，以
      確定之本票裁定為執行名義，向本院民事執行處聲請強制執行被告之右開不動
      產，本院於八十九年三月三日以八十九年執八字第三九四二號函囑託台中縣豐
      原地政事務所辦理右開不動產查封登記，同年三月三十日到場實施查封並會同
      豐原地政事務所派員測量，八十九年五月五日花旗銀行因獲部分清償而撤回此
      件強制執行之聲請，同年五月十七日台中縣豐原地政事務所塗銷查封登記完畢
      等事實，業據本院調閱八十九年度執字第三九四二號民事執行卷宗無訛。
    (三)由前開事實，自訴人之執行名義成立時，被告之右開不動產已先遭聲請強制執
      行，而被告應尚不知情；且觀前述強制執行事件之過程，被告所辯似非不實，
      難認其售給第三者，係為意圖損害自訴人二十萬元之債權；此外，自訴人復別
      無提出其他積極適合之證據，證明被告係出於意圖損害自訴人之債權，而處分
      其右開財產，本院復查無此等事證，自應為有利於被告之認定。
四、綜合前述，本件既不能證明被告確有刑法損害債權罪之犯行，即應依前揭刑事訴
    訟法之規定，諭知其無罪之判決。
據上論斷，應依刑事訴訟法第三百四十三條、第三百零一條第一項，判決如主文。
中      華      民      國      八十九      年    十一    月    二十四  日
                                        法  官  莊  深  淵
右正本證明與原本無異。
如不服本判決，應於判決送達後十日內向本院提出上訴狀，上訴於臺灣高等法院臺中
分院( 須附繕本 )。
                                        書記官
中      華      民      國      八十九      年    十一    月    二十四  日


司法院資訊處製作；財團法人民間司法改革基金會備份。
